臺灣臺中地方法院臺中簡易庭小額民事判決
110年度中小字第3979號
原      告  蔡素美  

訴訟代理人  陳政彥  
被      告  莊欽貴  

上列當事人間請求損害賠償事件，本院於民國111年4月27日言詞
辯論終結，判決如下︰
    主　　　文
被告應給付原告新臺幣捌仟壹佰壹拾伍元，及自民國一一一年二
月二十二日起至清償日止，按週年利率百分之五計算之利息。
原告其餘之訴駁回。
訴訟費用新臺幣壹仟元，由被告負擔其中新臺幣壹佰陸拾貳元，
餘新臺幣捌佰參拾捌元由原告負擔。
本判決原告勝訴部分得假執行。
    事實及理由
壹、兩造爭執要旨：
  一、原告主張：被告於民國110年8月16日20時23分許，騎駛車
      牌號碼000-0000號普通重型機車（下稱被告機車），行經
      臺中市西屯區西屯路三段與東大路一段交岔路口，因違規
      闖紅燈，碰撞甲○○所駕駛，且為原告所有之車牌號碼0000
      -00號自用小客車（下稱系爭車輛），致系爭車輛受損，
      修復費用共計新臺幣（下同）17,565元（含工資費用1,80
      0元、噴漆費用5,265元、零件費用10,500元）。又原告之
      子甲○○輪值夜班，上午需分出休息時間參加本件車禍調解
      ，然被告於兩次調解皆無故未到，故請求被告賠償精神慰
      撫金32,435元。為此，爰依侵權行為之法律關係，請求被
      告賠償系爭車輛之修復費用及精神慰撫金，並聲明：被告
      應給付原告5萬元，及自起訴狀繕本送達翌日起至清償日
      止，按週年利率百分之5計算之利息。
  二、被告抗辯：原告當時號誌雖是綠燈，但被告機車係停在原
      告前方之左轉待轉區，原告沒有看清楚即貿然前行，兩車
      才會發生碰撞等語。並聲明：原告之訴駁回。
貳、得心證之理由：
  一、原告主張被告於110年8月16日20時23分許，騎駛被告機車
      ，行經臺中市西屯區西屯路三段與東大路一段交岔路口，
      與甲○○所駕駛，且為原告所有之系爭車輛發生碰撞，系爭
      車輛因而受損等情，業據其提出估價單、道路交通事故當
      事人登記聯單及現場圖為證，並經本院向臺中市政府警察
      局第六分局調取本件車禍之道路交通事故現場圖、調查報
      告表、談話紀錄表、補充資料表、現場照片核閱無誤，且
      為被告所不爭執，堪信原告所陳上情為真正，本院即採為
      判決之基礎。
　二、按因故意或過失，不法侵害他人之權利者，負損害賠償責
      任；汽車、機車或其他非依軌道行駛之動力車輛，在使用
      中加損害於他人者，駕駛人應賠償因此所生之損害。但於
      防止損害之發生，已盡相當之注意者，不在此限，民法第
      184條第1項前段、第191條之2分別定有明文。次按機車行
      駛至交岔路口，其轉彎，應依標誌或標線之規定行駛；無
      標誌或標線者，應依第102條之規定行駛；汽車行駛至交
      岔路口，其行進、轉彎應遵守燈光號誌或交通指揮人員之
      指揮；行車管制號誌各燈號顯示之意義如左：四、圓形黃
      燈，圓形黃燈用以警告車輛駕駛人及行人，表示紅色燈號
      即將顯示，屆時將失去通行路權。五、圓形紅燈(一) 車
      輛面對圓形紅燈表示禁止通行，不得超越停止線或進入路
      口，道路交通安全規則第99條第2項、第102條第1項第1款
      及道路交通標誌標線號誌設置規則第206條分別規定甚明
      。經查：
　　㈠依道路交通事故現場圖及補充資料表所示，本件車禍發生
      前，被告機車係騎駛在西屯路三段慢車道由玉門路往遊園
      路方向，系爭車輛則行駛在東大路1段中間車道由國安一
      路往福科路方向；兩車發生碰撞之地點係位在東大路一段
      往國安一路之斑馬線上；兩車受損之位置為被告機車之右
      前車頭及系爭車輛之左前車頭。
　　㈡本件車禍之發生經過，經本院當庭勘驗裝設在系爭車輛上
      之行車紀錄器錄影畫面，其勘驗結果如下：「系爭車輛於
      車禍發生前行駛在東大路往福科路方向之中間車道，於畫
      面時間02：05：27，西屯路往遊園路方向之號誌轉為黃燈
      ，被告機車尚未進入路口，於畫面時間02：05：30，被告
      機車自西屯路往遊園路方向進入路口，於畫面時間02：05
      ：32，東大路往福科路方向之號誌轉為綠燈，系爭車輛繼
      續前行，當時左側尚有一台停等左轉之車輛，於畫面時間
      02：05：33，被告機車出現在原告車輛左方，於畫面時間
      02：05：34，兩車發生碰撞」等情，有勘驗筆錄附卷可稽
      （見本院卷第99、100頁）。且於畫面時間02：05：30，
      西屯路往遊園路方向之號誌已轉為紅燈，但被告機車仍停
      留在斑馬線上，尚未進入交岔路口，此亦有行車紀錄器錄
      影畫面截圖附卷可憑（見本院卷第103至106頁）。可知本
      件車禍發生前，被告機車沿西屯路三段自玉門路方向騎駛
      而來，尚未進入西屯路三段與東大路一段交岔路口，其所
      面對之行車管制號誌已由黃燈轉為紅燈，被告當時已經喪
      失，卻仍繼續前行，進入該交岔路口，且迄至東大路號誌
      轉變為綠燈時，被告機車仍尚未騎駛至系爭車輛所行駛車
      道前方之左轉待轉區，復因系爭車輛左側之左轉專用車道
      另有一輛正在停等左轉之車輛遮蔽原告之視線，原告無法
      及時察覺被告機車自其左前方騎駛而至，原告乃依行車管
      制號誌顯示之綠燈前行，欲進入上開交岔路口，兩車遂在
      原告所行駛車道前方之斑馬線發生碰撞。足認被告就本件
      車禍之發生有騎駛機車未遵守行車管制號誌之過失；原告
      駕駛系爭車輛既已遵守行車管制號誌，且於車禍發生時無
      法看見被告機車自其左前方騎駛而來，以致未能及時採取
      預防措施，尚難認為原告就本件車禍之發生有何過失可言
      。被告辯稱其於車禍發生當時係停在左轉車輛待轉區云云
      ，顯與前開錄影畫面勘驗結果不符，委不可採。
　　㈢準此，被告對本件車禍之發生既應負完全之過失責任，且
      其過失行為與系爭車輛受損之結果，具有相當因果關係甚
      明，則原告依上開規定請求被告負侵權行為損害賠償之責
      ，於法洵屬有據。
　三、茲就原告請求被告賠償之項目有無理由，逐一論述如下：
　　㈠系爭車輛維修費用：
　　　按不法毀損他人之物者，應向被害人賠償其物因毀損所減
      少之價額；負損害賠償責任者，除法律另有規定或契約另
      有訂定外，應回復他方損害發生前之原狀。因回復原狀而
      應給付金錢者，自損害發生時起，加給利息。第1項情形
      ，債權人得請求支付回復原狀所必要之費用，以代回復原
      狀，民法第196條、第213條分別定有明文。又請求賠償物
      被毀損所減少之價值，得以修復費用為估價標準，但以必
      要者為限，例如修理材料費以新品換舊品應予折舊（參照
      最高法院77年第9次民事庭會議決議）。查系爭車輛因本
      件車禍受損修復所需費用共17,565元，其中工資費用1,80
      0元、噴漆費用5,265元、零件費用10,500元，有估價單附
      卷可稽（見本院卷第21、23頁），而系爭車輛之修理費，
      既以新零件更換被毀損之舊零件，則原告以修理費用作為
      損害賠償之依據時，自應將零件折舊部分予以扣除，始屬
      合理。依行政院所頒「固定資產耐用年數表」及「固定資
      產折舊率表」之規定，系爭車輛耐用年數為5年，依定率
      遞減法每年折舊千分之369，採用定率遞減法者，其最後
      一年之折舊額，加歷年折舊累計額，其總和不得超過該資
      產成本原額之10分之9；另依營利事業所得稅查核準則第9
      5條第6項規定「固定資產提列折舊採用定率遞減法者，以
      1年為計算單位，其使用期間未滿1年者，按實際使用之月
      數相當於全年之比例計算之，不滿1月者，以1月計」，系
      爭車輛自98年12月出廠時起（見本院卷第35頁公路監理電
      子閘門查詢資料），至110年8月16日本件車禍發生之日止
      ，實際使用期間達11年餘，已逾耐用年數，關於零件折舊
      部分應受到不得超過10分之9之限制，故應以10分之9計算
      其折舊。依上開說明折舊後，零件費用部分原告得請求之
      金額為1,050元（計算式：10,500×0.1＝1,050），加計工
      資費用1,800元、噴漆費用5,265元（工資及噴漆不生折舊
      問題），是系爭車輛之合理修復費用為8,115元。
　　㈡精神慰撫金部分：
　　　按民法第18條規定：「人格權受侵害時，得請求法院除去
      其侵害；有受侵害之虞時，得請求防止之（第1項）。前
      項情形，以法律有特別規定者為限，得請求損害賠償或慰
      撫金」；民法第195條第1項亦規定：「不法侵害他人之身
      體、健康、名譽、自由、信用、隱私、貞操，或不法侵害
      其他人格法益而情節重大者，被害人雖非財產上之損害，
      亦得請求賠償相當之金額」，可知法律有特別規定者，如
      人格法益受侵害之情形，方得請求精神慰撫金；倘係財產
      權受侵害，因法律並無特別規定，自無請求精神慰撫金之
      餘地。本件原告因被告上開過失行為而受有損害者，僅限
      於財產上即系爭車輛之損害，尚無所謂人格法益遭侵害之
      情事，是以原告請求被告賠償精神慰撫金32,435元，於法
      尚有未合，不應准許。　
　  ㈢據上，原告得請求被告賠償之金額為8,115元。　　
　四、末按「給付有確定期限者，債務人自期限屆滿時起，負遲
      延責任；給付無確定期限者，債務人於債權人得請求給付
      時，經其催告而未為給付，自受催告時起，負遲延責任；
      其經債權人起訴而送達訴狀，或依督促程序送達支付命令
      ，或為其他相類之行為者，與催告有同一之效力」、「遲
      延之債務，以支付金錢為標的者，債權人得請求依法定利
      率計算之遲延利息」、「應付利息之債務，其利率未經約
      定，亦無法律可據者，週年利率為百分之5」，民法第229
      條第2項、第233條第1項前段及第203條分別定有明文。本
      件原告對被告之請求並無確定給付期限，既經原告提起本
      件訴訟，起訴狀並已於111年2月22日送達被告（111年2月
      11日寄存送達在被告住所之警察機關，見本院卷第41頁送
      達證書），被告迄未給付，當負遲延責任。是原告請求被
      告給付自起訴狀繕本送達翌日即111年2月22日起至清償日
      止，按週年利率百分之5計算之利息，亦屬有據。
　五、綜上所述，原告依侵權行為之法律關係，請求被告給付原
      告8,115元，及自111年2月22日起至清償日止，按週年利
      率百分之5計算之利息，為有理由，應予准許；逾此範圍
      之請求，則屬無據，應予駁回。
　六、本件係依小額訴訟程序所為被告部分敗訴之判決，依民事
      訴訟法第436條之20規定，應就原告勝訴部分依職權宣告
      假執行。
　七、依民事訴訟法第436條之19第1項、第79條規定，本件訴訟
      費用額確定為1,000元（即原告繳納之第一審裁判費1,000
      元），應由被告負擔其中162元，餘838元由原告負擔。
中　　華　　民　　國　　111 　年　　5 　　月　　13　　日
                  臺中簡易庭    法  官  林筱涵
以上為正本係照原本作成。
如不服本判決，應於送達後二十日內，以判決違背法令為理由，
向本院提出上訴狀並表明上訴理由（上訴理由應表明一、原判決
所違背之法令及其具體內容；二、依訴訟資料可認為原判決有違
背法令之具體事實），如於本判決宣示後送達前提起上訴者，應
於判決送達後廿日內補提上訴理由書（須附繕本）。
中　　華　　民　　國　　111 　年　　5 　　月　　13　　日
                                書記官  張峻偉